【裁判字號】    89,訴,380
【裁判日期】    891201
【裁判案由】    盜匪等
【裁判全文】
臺灣臺北地方法院刑事判決                          八十九年度訴字第三八號
    公  訴  人  臺灣臺北地方法院檢察署檢察官
    被      告  丙○○
    選任辯護人  林宜君
右列被告因盜匪等案件，經檢察官提起公訴（八十九年度偵字第一八六六號），本院
判決如左：
    主  文
丙○○意圖為自己不法之所有，而侵占離本人所持有之物，處罰金肆仟元，如易服勞
役，以參佰元折算壹日。又連續意圖為自己不法之所有，於夜間侵入住宅，而搶奪他
人之動產，未遂，處有期徒刑壹年肆月。
被訴強盜部分無罪。
    事  實
一、丙○○前於民國八十六年間因竊盜案件，於同年十一月二十七日經本院以八十六
    年度易字第六三二八號判處有期徒刑五月，緩刑四年確定，刻正緩刑中。其於如
    附表編號一所示之時間、地點，拾獲己○○於八十八年十一月四日下午六時許，
    在臺北市○○路七十四巷五之二號一樓前遭不詳人士所竊得之國民身分證及全民
    健康保險卡各一張，竟意圖為自己不法之所有，將之侵占入己，而侵占離本人所
    持有之物。又丙○○與真實姓名年籍不詳綽號「陳世興」之成年男子（身高約一
    六五公分、體型瘦小）共同基於意圖為自己不法之所有之概括犯意連絡，連續(一)
    於附表編號二所示之時間、地點，夥同「陳世興」，由「陳世興」下手搶奪甲○○所有如附表編號二所示之物，得手後再由丙○○從旁向巴綺華稱：我幫你追歹
    徒等語，隨與「陳世興」一同逃逸；(二)於附表編號三所示之時間、地點，夥同「
    陳世興」，由丙○○著手套摀住（未達不能抗拒之程度）丁○○嘴後下手搶奪丁○○所有如附表編號三所示之物，得手後再由「陳世興」從旁向丁○○稱：我幫
    你追歹徒等語，隨與丙○○一同逃逸；(三)丙○○復承前意圖為自己不法之所有之
    概括犯意，獨自於附表編號四所示之時間之夜間，侵入附表編號四所示之公寓住
    宅樓梯間，擬再下手搶奪乙○○財物，而以手摀住（未達不能抗拒之程度）乙○○嘴時，經乙○○大聲呼救，丙○○因心虛倉皇逃逸而未得逞，旋於臺北市○○○路四八五號巷二十二弄前，經警據報查獲，並在丙○○位於臺北市○○路八十
    巷八號五樓之二住處機車置物箱內起出己○○之國民身分證及全民健康保險卡各
    一張，而查悉上情。
二、案經己○○、丁○○訴由暨臺北市政府警察局中山分局報告臺灣臺北地方法院檢
    察署檢察官偵查起訴。
    理  由
甲、有罪部分
一、訊據被告丙○○於本院審理時，固坦承拾獲己○○之國民身分證及全民健康保險
    卡之事實，惟矢口否認有何侵占及搶奪之犯行，辯稱：其於警訊中之自白係遭刑
    求，是警員做好筆錄後再由其照念錄音，並無證據能力；於偵查初訊時自白係因
    當時頭暈。其拾獲己○○之上開證件後，就將上開證件置於機車置物箱內而後忘
    記，並無侵占意圖。而巴綺華、丁○○遭搶奪之時間，其均不在現場；遭逮捕當
    日，伊誤認乙○○係附近酒吧經理「瑋瑋」，拍她肩膀，乙○○大叫，其一時緊
    張，才摀住乙○○的嘴，沒有要搶她的意思云云。惟查：
  (一)被告雖辯稱於警訊之自白係遭刑求，於偵查初訊之自白係因頭暈云云，惟據證人
    （即製作筆錄之警員）戊○○於本院調查時結證稱：製作筆錄時，被告精神狀況
    很好、意識清楚、態度誠懇，均由被告自由陳述，亦經被害人指認歷歷，並無刑
    求情事，事後並帶被告回住處搜索，其父母及妹妹都在，如有刑求其家人應知道
    等語，而經本院向臺灣臺北看守所函查被告於八十九年一月八日羈押入所時之內
    外傷紀錄表，經該所檢查員檢查及被告之自述，其並無內外傷，有臺灣臺北看守
    所八十九年三月十五日北所傑衛字第一二七七號函附被告內外傷紀錄表二件在卷
    足憑，且被告於偵查初訊時仍坦承三次搶奪犯行，並未言及被警刑求；於公訴人
    聲請羈押，本院訊問時亦坦承八十九年一月八日因要搶奪而摀住被害人乙○○的
    嘴，亦未言及係遭刑求；又經本院於八十九年三月七日調查時當庭播放被告於八
    十九年一月八日偵查初訊錄音帶，勘驗結果被告答訊情況並無頭暈或意識不清之
    情形，有筆錄在卷可按（參見本院八十九年三月七日訊問筆錄），雖證人林藍鳳
    英於本院調查時證稱：其到警局見被告身上只穿一件外套，身上穿的兩件衣服脫
    下來放在旁邊，其未看見製作筆錄的情形，之後就離開等語，然證人並未目睹製
    作筆錄之經過，被告亦未對彼稱遭刑求。再經本院於審理時當庭播放被告警訊錄
    音帶，勘驗結果其內容固係由被告依照警訊筆錄朗讀而後錄製，惟警訊筆錄既已
    交由被告閱覽甚至朗讀，被告並於閱覽後認為無訛且緊接於筆錄之末行簽名及按
    指印，即表示筆錄之內容為被告所確認無誤。此外復查無積極證據足認被告有遭
    刑求情事，從而被告上開所辯遭刑求或偵訊時頭暈云云，不足採信。據此，被告
    前開於警訊及偵查初訊時所為自白既係出於自由意志而為陳述，自有完全之證據
    能力。
  (二)次查，被告對其於右揭時地拾獲被害人己○○上開證件之事實，迭於警訊及偵審
    中坦承不諱，被告雖否認有侵占上開證件之故意，然被害人己○○之證件係於八
    十八年十一月四日下午六時許，在臺北市○○路七十四巷五之二號一樓前，隨著
    置於機車腳踏板上之皮包失竊而遺失等情，業據被害人於警訊及偵審中證述綦詳
    ，被告既坦承於同月五日上午拾獲，倘被告無侵占之意，何以遲不將證件歸還被
    害人或將證件交付警方處理，而將證件置於自己機車內，迨八十九年一月八日為
    警搜獲，始供出拾獲之情？足見被告上開所辯，與常理不符，不足採信。此外，
    復有臺北市政府警察局中山分局中二所臨檢紀錄表、扣押證明筆錄及贓物認領保
    管收據各一紙在卷可按，事證明確，被告侵占離本人所持有之物之犯行堪以認定
    。
  (三)第查，右揭搶奪之事實，業據被告於警訊及偵查初訊時坦承不諱，其於偵查初訊
    時供承：有搶奪三次，查獲當日摀住被害人乙○○之嘴巴，但她還可抗拒，其大
    部分與「陳世興」共犯，輪流把風下手等語不諱（參見偵查卷第三十一頁）；於
    公訴人聲請羈押，本院訊問時亦坦認：八十九年一月八日因為要搶奪被害人的東
    西，不要讓她叫出聲，而摀住被害人嘴巴等語不諱，核與證人即被害人巴綺華、
    丁○○、乙○○於警訊及偵審中證述、證人（即聽見乙○○呼救報警者）趙新輝
    於警訊時證述之情節相符，被害人巴綺華、乙○○更迭於偵審中當庭指認、被害
    人丁○○於警訊時指認被告即為下手搶奪之歹徒或共犯，而被害人巴綺華於警訊
    及本院調查時均證稱：一個個子小的男生衝出來搶其皮包，另一名男生跑出來說
    「我幫你追」，原以為是救星來了，所以有看清楚後來跑出來的男子身材壯碩，
    比搶奪的男子高很多，有染髮，確定是被告，之後兩人一起跑走等語；與丁○○
    於本院調查時所證述：歹徒有戴手套，把伊嘴摀住，搶皮包就逃走，另一個人說
    「小姐，我幫你追」後來一起不見，搶奪的歹徒身體壯，比伊一五八公分高半個
    頭以上，另一個較瘦、矮等語（參見本院八十九年三月二十四日、四月七日訊問
    筆錄），其等遭搶奪之手法雷同，與被告於警訊及偵查初訊中自白係與「陳世興
    」輪流把風下手搶奪等情節相符，又被告於右揭案發期間，確實有染髮，業據被
    告於本院調查時供明在卷，且有八十九年一月八日被告經警逮捕當日拍攝之照片
    二幀在卷足佐，而被告於進入看守所羈押時即在所內理髮而剪去染髮部分，為被
    告所陳明，其於上開調查期日經提訊到庭供被害人指認時，係蓄黑短髮，無染髮
    情形，而被害人巴綺華於本院調查時指認被告，尚能指出被告當時有染髮，益見
    被害人巴綺華證述者非虛。則被告嗣後翻異前詞，而以上開情詞置辯，不足採信
    。縱上所述，本件事證明確，被告犯行堪以認定，應依法論科。
二、查刑法第三百二十一條第一項第一款之夜間侵入住宅竊盜罪，其所謂「住宅」，
    乃指人類日常居住之場所而言，公寓亦屬之。至公寓樓下之「樓梯間」，雖僅供
    各住戶出入通行，然就公寓之整體而言，該樓梯間為該公寓之一部分，而與該公
    寓有密切不可分之關係，故於夜間侵入公寓樓下之樓梯間竊盜，難謂無同時妨害
    居住安全之情形，自應成立刑法第三百二十一條第一項第一款於夜間侵入住宅竊
    盜罪（最高法院七十六年台上字第二九七二號判例參照）。是核被告所為，係犯
    刑法第三百三十七條之侵占離本人所持有之物罪，其第一、二次搶奪行為係犯同
    法第三百二十五條第一項之普通搶奪罪、第三次搶奪行為係犯同法第三百二十六
    條第二項之加重搶奪未遂罪，被告雖已著手搶奪行為之實施，惟尚未得手，其犯
    罪尚屬未遂，爰依刑法第二十六條前段規定，按既遂犯之刑度減輕其刑。公訴人
    以被告第三次搶奪行為係犯刑法第三百二十五條第一項之普通搶奪罪，惟被告犯
    罪之時間係在夜間二時十分許，係於日落後搶奪，且係侵入公寓住宅之樓梯間搶
    奪未遂，自應論以於夜間侵入住宅搶奪而他人之動產未遂罪，公訴意旨容有誤會
    ，起訴法條應予變更。被告第一、二次搶奪行為與綽號「陳世興」之成年男子，
    有犯意連絡及行為分擔，為共同正犯。被告先後多次搶奪犯行，時間緊接，觸犯
    犯罪構成要件相同之罪名，顯係基於概括犯意而為之，為連續犯，應依刑法第五
    十六條規定論以較重之加重搶奪未遂罪，並加重其刑，先加後減之。其所犯上開
    侵占遺失物罪及加重搶奪未遂罪間，犯意各別，罪名互殊，應分論併罰之。又公
    訴人起訴之事實雖未敘及被告搶奪被害人丁○○之犯行，然該部分事實與公訴人
    起訴之犯罪事實既具有連續犯之裁判上一罪關係，應為起訴效力所及，本院自應
    併予審理。爰審酌被告於八十六年間因竊盜案件，於同年十一月二十七日經本院
    以八十六年度易字第六三二八號判處有期徒刑五月，緩刑四年確定，刻正緩刑中
    ，有臺灣高等法院檢察署刑案紀錄簡覆表一份在卷可稽，仍不知悔改，再犯本件
    罪刑，於夜間搶奪獨行之婦女，危害社會治安甚鉅，及被告之品行、犯罪動機、
    目的、手段、所生危害、所得財物及犯罪後之態度等一切情狀，量處如主文所示
    之刑，並諭知易服勞役之折算標準，以示懲儆。公訴意旨另以：被告基於意圖為
    自己不法之所有之概括犯意，於八十八年十二月十八日凌晨四時許在台北市○○○路○段五十八巷口尾隨夜行女子庚○○並乘其不備之際，猝然自後下手搶奪蔡
    女所有之背包乙只（內有存摺乙本、金融卡乙張、呼叫器乙個、行動電話電池乙
    個）得逞，及認被告侵占己○○之物包括皮包一只、行動電話一支、五千元等物
    云云。惟查：證人即被害人庚○○於八十八年十二月十八日上午六時十分許甫遭
    搶奪後，於警訊時指稱歹徒之特徵為身高約一百六十五公分之年輕男子等語，嗣
    於本院八十九年四月七日調查時陳稱：歹徒身高比伊一百六十三公分高半個頭以
    上，身體壯壯的等語，核其前後所指歹徒之身高相差甚多，參以被害人庚○○之
    身高為一百六十三公分，此據其陳明在卷，是其對與之身高相去不多之人之指認
    及於甫遭搶奪之初記憶最為清晰時所製作之警訊筆錄應較為可信，則其嗣後於本
    院調查時對於歹徒徵之指述，似有誤認之嫌，非無瑕疵。又被告自白拾獲被害人
    己○○國民身分證及全民健康保險卡各一張，而警方搜索被告住處亦僅搜獲上開
    國民身分證及全民健康保險卡，且被害人己○○於偵查及本院調查時均證稱未看
    到竊走其皮包之歹徒長相，則雖其皮包被竊時內尚有行動電話一支及五千元等物
    ，然不能遽認被告拾獲之物必包含被害人己○○失竊之所有物品。此外，復查無
    其他積極證據足認被告有搶奪被害人庚○○及侵占被害人己○○之皮包、行動電
    話及五千元之犯行，惟因公訴人認此二部份與前開搶奪罪及侵占遺失物罪論罪科
    刑部分，分別具有連續犯之裁判上一罪及單純一罪之關係，爰不另為無罪之諭知
    ，附此敘明。至扣案之美工刀一支，雖係被告所有之物，經被告供明在卷，然無
    證據證明係供犯罪所用之物，又非違禁物，爰不為沒收之諭知。
乙、無罪部分
一、公訴意旨略以：被告丙○○意圖為自己不法之所有，於八十九年一月四日凌晨三
    時三十分許，在新生北路三段五十八號聖羅蘭大廈內，以使勁毆打辛○○臉、腹
    、腳、背部之強暴手段，致使辛○○不能抗拒，強行劫取鄭女所有之皮包乙只（
    內有身分證、提款卡、印章、駕駛執照、行車執照、二百元等物），因認被告涉
    犯懲治盜匪條例第五條第一項第一款之強盜罪嫌等語。
二、公訴人認被告涉犯右揭罪嫌，無非以被告警訊及偵查初訊時供承不諱，並經證人
    即被害人辛○○證述明確資為論據。訊據被告則堅決否認其事，辯稱：被害人辛○○遭搶奪之時，其不在案發地點等語。
三、按犯罪事實應依證據認定之，無證據不得推定其犯罪事實；不能證明被告犯罪者
    ，應諭知無罪之判決，刑事訴訟法第一百五十四條、第三百零一條第一項分別定
    有明文。次按事實之認定，應憑證據，如未能發現相當證據，或證據不足以證明
    ，自不能以推測或擬制之方法，以為裁判基礎（最高法院四十年台上字第八六號
    判例參照）。又被害人之陳述如無瑕疵，且就其他方面調查又與事實相符，固足
    採為科刑之基礎，倘其陳述尚有瑕疵，則在未究明前，遽採為論罪科刑之根據，
    即難認為適法（最高法院六十一年台上字第三○九九號判例參照）。再認定犯罪
    事實所憑之證據，無論為直接證據或間接證據，其為訴訟上之證明，須於通常一
    般之人均不致於有所懷疑，而得確信其為真實之程度者，始得據之為有罪之認定
    ，倘其證明尚未達到此一程度，而有合理性懷疑存在時，即無從為有罪之確信（
    最高法院七十六年台上字第四九八六號判例參照）。
四、經查，證人即被害人辛○○於八十九年一月四日上午四時十五分許甫遭強盜後，
    於警訊時指稱：歹徒之特徵為年約三十歲左右、身高一百六十至一百六十五公分
    、身材瘦小之男子等語；嗣於八十九年一月八日第二次警訊時陳稱：歹徒年約二
    十至三十歲、身高一百六十至一百六十五公分等語；後於本院八十九年四月七日
    調查時陳稱：歹徒一個人，身材中等，身高比伊一百六十公分高一點，沒有看的
    很清楚等語，核其前後所指歹徒之身高均為一百六十至一百六十五公分之間，雖
    被害人辛○○於偵查中指認被告時稱：身材很像，應該沒有錯等語，然參以被害
    人於甫遭強盜之初記憶應最為清晰，其當時所製作之警訊筆錄亦較可採信，而本
    件被告之身高為一百七十五公分，體重七十五公斤，身材壯碩，與被害人辛○○
    所指歹徒「身材瘦小」之特徵相去甚遠，則被告是否即為搶奪被害人辛○○之歹
    徒，即非無疑。是本件除被害人辛○○之證述外，並無其餘證據足為被告有罪認
    定之充分證明而使一般人不有所懷疑，且經本院依職權調查全部證據後，亦查無
    證據足認被告有公訴人所指強盜被害人辛○○之犯行。此外，復查無其他積極事
    證足認被告有上開強盜犯行，揆諸前揭判例意旨及說明，其罪嫌即屬未足，自應
    為無罪之諭知。
據上論斷，應依刑事訴訟法第二百九十九條第一項前段、第三百條、第三百零一條第
一項，刑法第五十六條、第三百三十七條、第三百二十六條第二項、第一項、第二十
六條前段、第四十二條第二項，罰金罰鍰提高標準條例第一條前段、第二條，判決如
主文。
本案經檢察官高怡修到庭執行職務
中    華    民    國      八十九        年    十二    月      一        日
                                 臺灣臺北地方法院刑事第八庭
                                         法  官  張筱琪
右正本證明與原本無異。
如不服本判決，應於判決送達後十日內，向本院提出上訴狀。
                                         書記官 沈銘哲
中    華    民    國      八十九      年      十二    月      五      日
附錄本案論罪科刑法條全文：
刑法第三百二十五條第一項：
意圖為自己或第三人不法之所有，而搶奪他人之動產者，處六月以上五年以下有期徒
刑。
因而致人於死者，處無期徒刑或七年以上有期徒刑，致重傷者，處三年以上十年以下
有期徒刑。
第一項之未遂犯罰之。
中華民國刑法第三百三十七條
 (侵占遺失物罪)
意圖為自己或第三人不法之所有，而侵占遺失物、漂流物或其他離本人所
持有之物者，處五百元以下罰金。
附表：
┌──┬────┬───────┬─────┬─────────────┐
│編號│犯罪時間│  犯罪地點    │ 被害人   │    侵占及搶奪之物品      │
│    │        │              │          │                          │
├──┼────┼───────┼─────┼─────────────┤
│    │88年11月│臺北市○○路附│己○○    │國民身分證及健康保險卡各一│
│一  │5日上午 │近            │          │張                        │
│    │        │              │          │                          │
├──┼────┼───────┼─────┼─────────────┤
│    │88年12月│臺北市○○○路│巴綺華    │紅色皮包一個，內有上海商業│
│    │27日凌晨│二段一一五巷十│          │銀行金融卡、信用卡及郵局金│
│二  │2時10分 │一號前        │          │融卡、信用卡各一張、易利信│
│    │許      │              │          │行動電話一具、現金三千五百│
│    │        │              │          │元。                      │
├──┼────┼───────┼─────┼─────────────┤
│    │88年12月│臺北市○○○路│丁○○    │紅色背包一個，內有荷蘭銀行│
│三  │31日凌晨│四八五巷口    │          │信用卡、郵局金融卡、國民身│
│    │4時15分 │              │          │分證、機車駕駛執照各一張、│
│    │        │              │          │摩扥羅拉行動電話一具、現金│
│    │        │              │          │三千元                    │
├──┼────┼───────┼─────┼─────────────┤
│    │89年1月8│臺北市○○○路│乙○○    │搶奪未遂                  │
│四  │日凌晨2 │四八五巷二二弄│          │                          │
│    │時10分許│十號二、三樓樓│          │                          │
│    │        │梯間          │          │                          │
└──┴────┴───────┴─────┴─────────────┘


司法院資訊處製作；財團法人民間司法改革基金會備份。
